臺灣高等法院刑事判決　　　　　　 100年度上更(一)字第33號
上　訴　人　臺灣基隆地方法院檢察署檢察官
被　　　告　孫傳興
指定辯護人　本院公設辯護人王永炫
上列上訴人因被告違反毒品危害防制條例等案件，不服臺灣基隆
地方法院97年度訴字第1190號，中華民國97年12月1 日第一審判
決（起訴案號：臺灣基隆地方法院檢察署97年度偵字第1785、25
34號），提起上訴，判決後經最高法院發回更審，本院判決如下
：
    主  文
原判決關於無罪部分撤銷。
孫傳興共同運輸第一級毒品，未遂，處有期徒刑拾貳年。扣案如
附表編號1 所示第一級毒品海洛因沒收銷燬之；扣案如附表編號
2 至6 所示之物均沒收。
    事  實
一、孫傳興明知海洛因係毒品危害防制條例第2 條第2 項第1 款
    規定之第一級毒品，不得任意持有、運輸，並為行政院依懲
    治走私條例第2 條第3 項規定公告之「管制物品項目及其數
    額」甲項第4 款所列管制進出口之物品，禁止運輸。因其叔
    叔孫仁隆與綽號「小麻」胡建軍（以上2 人均經臺灣基隆地
    方法院檢察署發佈通緝中），擬遂行搬運前以休閒鞋、涼鞋
    鞋跟內藏放毒品海洛因裝箱，已自越南運輸入境暫存倉儲場
    【該50箱貨物係「孫仁隆、胡建軍」等販毒集團成員，將45
    2 包毒品海洛因〈合計淨重31855.83公克（空包裝總重1319
    .77 公克），其中10公克已提供美國司法部緝毒署進行毒品
    來源鑑析比對〉夾藏於休閒鞋、涼鞋鞋跟內，並將該等鞋子
    分裝於50個紙箱內，利用不知情之航運公司人員，以CHIA I
    HSIEN LIU CHIAO HSIANG SUAN TUNG TUSN 6 LIN SUANTO U
    NO.241 TAIWAN （即嘉義縣六腳鄉蒜東村6 鄰蒜頭241 號）
    為收件地址，以HUANG KUO SHU （即黃國樹）為收件人，於
    民國97年1 月16日（進口報單編號：AW/97/0121/0023 ，貨
    櫃號碼：WHLU0000000 號）自越南胡志明市報運運輸，於97
    年1 月17日抵達基隆港通關進入我國境內，翌日（97年1 月
    18日）再運至環球貨櫃集散站存放，經基隆關稅局五堵分局
    察覺有異，於同日前往環球貨櫃集散站開箱查驗，自來貨45
    6 雙休閒鞋、涼鞋，在其中452 隻鞋跟內取出第一級毒品海
    洛因共452 包，旋通報法務部調查局航業海員調查處（下稱
    法務部調查局海調處）偵辦，法務部調查局海調處人員於起
    出毒品海洛因再將上開休閒鞋、涼鞋封裝放入紙箱內。】再
    伺機取貨販售牟利之目的，孫仁隆於97年1 月21日上午9 時
    38分許，以電話邀約孫傳興在臺北市中山區○○○路上碰面
    ，孫傳興依約前往約定地點後，孫仁隆要求其提供貨車載運
    前開物品及以他人名義方式申辦行動電話門號，孫傳興明知
    孫仁隆應係欲使用其貨車載運走私違禁品，且欲以他人名義
    之行動電話門號供聯絡使用，藉以隱匿實際行為者之不法情
    事，竟基於與孫仁隆、胡建軍共同運輸第一級毒品海洛因及
    運輸管制進出口之物品之犯意聯絡，旋應允之並分頭進行，
    孫仁隆聯絡胡建軍覓尋該批50箱貨品存放場所，胡建軍經由
    前任職於朝茂通運股份有限公司（下稱朝茂公司）不知情友
    人綽號「小孔」孔祥謀介紹僱用不知情貨車司機於同日下午
    某時，將前述50箱物品運送至位於桃園縣蘆竹鄉○○路○ 段
    332 號朝茂公司物流中心暫存，期間法務部調查局海調處全
    程監控，嗣不知情貨車司機離開後，法務部調查局海調處人
    員即向朝茂公司負責人簡文華表明身分，要求配合偵辦調查
    該批私運之毒品海洛因來源及流向；同時孫傳興則依孫仁隆
    指示，於同日（97年1 月21日）下午2 、3 時許，持前與之
    在同一餐廳工作之同事林劭奕，委託其辦理代為辦理更換護
    照及購買機票事宜，因而取得林劭奕國民身分證及護照影本
    等資料，前往位於臺北縣土城市○○路○ 段144 巷2 號「飛
    魚科技通訊行」土城店，並向熟識之不知情店員鄭名宏表示
    係友人（即林劭奕）請託代為申辦，隨即由鄭名宏在遠傳電
    信股份有限公司、和信電訊股份有限公司易（預）付卡申請
    書，代為填寫林劭奕之基本資料，再交由孫傳興在該2 份申
    請書上申請人簽名欄內接續偽簽「林劭奕」之署名各1 枚，
    以接續偽造該2 份申請書之私文書完成後，即交予鄭名宏而
    行使之，鄭名宏將上開申請書上傳，轉送遠傳、和信公司，
    受理申辦遠傳公司、和信公司因而陷於錯誤，誤以為確係林
    劭奕所申辦，同意代辦通訊行將門號為「0000000000」「00
    00000000」號等內含一定通話額度之行動電話門號晶片卡交
    予孫傳興，足生損害於林劭奕、上開通訊行及遠傳公司、和
    信公司（所犯偽造文書罪已判決確定）。孫傳興於同日（97
    年1 月21日）晚間6 時許，駕駛車號LE－5588號自用小客車
    ，至位於臺北市○○○路上一羊肉爐餐廳與孫仁隆、胡建軍
    2 人碰面，旋由孫仁隆、胡建軍指示一同駕車前往桃園南崁
    地區，途中胡建軍即向孫仁隆表示，我傢伙都帶了，大不了
    跟他們拼了，並要孫仁隆不要緊張等語，迨於同日晚間9 時
    許抵達朝茂公司物流公司對面公車站牌前停下，約5 分鐘後
    ，前與胡建軍相約之孔祥謀即駕車抵達，胡建軍即下車與孔
    祥謀會面，搭乘孔祥謀駕駛之車輛進入朝茂公司，為探究該
    批貨物是否遭檢調人員盯上，先虛與簡文華寒喧，索取簡文
    華名片後離去。嗣孫傳興將其冒名申辦之上開2 行動電話門
    號通話晶片卡交予孫仁隆，再駕車載送孫仁隆返回臺北市○
    ○○路某租屋處後即先行返家。翌日（97年1 月22日）孫傳
    興依孫仁隆指示於上午11時14分許，以其所有夏普牌行動電
    話插用0000000000號行動電話，與孫仁隆聯絡確認其貨車可
    提供使用後，孫仁隆要求孫傳興於下班後前往朝茂公司提領
    「賴先生」之50箱貨物，偽以「林劭奕」名義簽收後（所犯
    偽造文書罪已判決確定），運至臺灣士林看守所對面，並要
    求孫傳興以「周平」（即孫傳興與孫仁隆事先所約定之孫仁
    隆假名）之名稱呼之。議妥，孫傳興即依指示行事，迨於同
    日上午11時14分許駕車行經臺北縣三峽鎮（改制後新北市三
    峽區○○○路時，於路旁撥打公共電話向孫仁隆確認行程無
    訛，期間胡建軍持孫仁隆於不詳時地（孫傳興冒名申辦後至
    其前往朝茂公司提領貨物期間某時）交付予其使用之孫傳興
    冒名申辦另1 支0000000000行動電話撥打朝茂公司物流中心
    電話聯絡（因無通訊監察無法得知通內容）；迨於同日下午
    2 時許孫傳興駕其任職「賺億圓水果量販店」所有車號2652
    －KK號之貨車，前往上址朝茂公司物流中心取貨，並在朝茂
    公司送貨明細單上偽簽「林劭奕」之署名1 枚後離去，足生
    損害於林劭奕（所犯偽造文書罪已判決確定）；而此時旋有
    已對該批貨物實施監控之法務部調查局海調處人員上前表明
    身分查察，孫傳興見狀佯與調查人員配合駕車共赴士林看守
    所對面，並先撥打其先行隨意記下之位於士林看守所對面之
    某鞋店電話（即不知情之郭順良所經營，設於臺北縣土城市
    ○○路12號之鞋店）佯稱欲送交上開貨物云云，迨孫仁隆使
    用上開0000000000號電話與孫傳興聯絡時，復與孫仁隆虛偽
    談論送貨與「郭老闆」之事宜云云，孫仁隆見事機業已敗露
    ，因此未出面領取，並在電話中向孫傳興佯稱先將貨物送回
    朝茂公司再行聯絡云云。孫傳興則與調查人員於同日（97年
    1 月22日）晚間7 時許，駕駛上開貨車返回並暫將貨物交予
    朝茂公司存放，至今無人聞問。胡建軍、孫仁隆則分別於同
    日（97年1 月22日）及翌日（97年1 月23日）先後潛逃出境
    ，迄今未歸。嗣經調查人員查閱上開門號相關資料，知悉孫
    傳興、林劭奕本屬舊識，上開門號實係孫傳興所申辦，即於
    97年4 月22日持檢察官核發之拘票拘獲孫傳興，並持臺灣基
    隆地方法院所核發之搜索票實施搜索，扣得其與孫仁隆聯絡
    所使用之夏普牌行動電話機具1 具（含門號為0000000000號
    通話晶片卡1 張），再經孫傳興供述後，始悉上情；而上開
    貨物內原夾藏屬於毒品危害防制條例所列管，以及管制進口
    之第一級毒品海洛因，則早於97年1 月17日由胡建軍、孫仁
    隆共同非法運輸進入我國運抵基隆港並報關後，於同年1 月
    18日經財政部基隆關稅局五堵分局在環球貨櫃場開櫃查驗而
    取出，致孫傳興未能完成運輸該批毒品。
二、案經法務部調查局海調處移送臺灣基隆地方法院檢察署檢察
    官偵查起訴。
    理  由
壹、程序部分：
一、審理範圍
    被告孫傳興被訴毒品危害防制條例第4 條第6 項、第1 項運
    輸第一級毒品未遂罪，經最高法院99年度台上字第8251號撤
    銷本院前審判決（本院98年度上訴字第554 號判決），而其
    被訴懲治走私條例第3 條第2 項、第1 項之運送管制進口物
    品未遂罪部分，因與上揭被訴運輸第一級毒品未遂罪部分，
    有想像競合犯裁判上一罪關係，本院自應併予審理。
二、證據能力
    刑事訴訟法第159 條第1 項規定：「被告以外之人於審判外
    之言詞或書面陳述，除法律有規定者外，不得作為證據」，
    係以被告以外之人於審判外之陳述，屬於傳聞證據，違背直
    接審理及言詞審理原則，且無法確保當事人之反對詰問權，
    影響程序正義之實現，故除法律有特別規定，例如同法第15
    9 條之1 至第159 條之5 等規定外，原則上應認無證據能力
    。惟刑事訴訟法第159 條之5 明定：「被告以外之人於審判
    外之陳述，雖不符前4 條之規定，而經當事人於審判程序同
    意作為證據，法院審酌該言詞陳述或書面陳述作成時之情況
    ，認為適當者，亦得為證據。當事人、代理人或辯護人於法
    院調查證據時，知有第159 條第1 項不得為證據之情形，而
    未於言詞辯論終結前聲明異議者，視為有前項之同意。」其
    立法理由在於傳聞證據未經當事人之反對詰問，乃排斥其證
    據能力。惟當事人如放棄對證人之反對詰問權，於審判程序
    表示同意該等傳聞證據可作為證據，此時，法院除認該傳聞
    證據欠缺適當性外，自可承認其證據能力。再者，當事人、
    代理人或辯護人於調查證據時，知有刑事訴訟法第159 條第
    1 項不得為證據之情形，卻表示「對於證據調查無異議」或
    「無意見」等意思，而未於言詞辯論終結前聲明異議者，應
    視為已有將該等傳聞證據採為證據之同意（刑事訴訟法第15
    9 條之5 立法理由參照）。查本案所引用之證據資料（詳後
    引證據），其中各項言詞或書面傳聞證據部分，縱無刑事訴
    訟法第159 條之1 至第159 條之4 或其他規定之傳聞證據例
    外情形，亦業經本院審理時予以提示並告以要旨，且各經檢
    察官、被告及其辯護人表示意見，當事人已知上述證據乃屬
    傳聞證據，或明示同意作為本案之證據使用，或未於言詞辯
    論終結前對該等證據聲明異議（見本院卷第61頁背面、第11
    8 頁背面至第120 頁背面），依上開規定，已擬制同意其有
    證據能力，且本院審酌該等傳聞證據作成時之狀況，並無不
    宜作為證據之情形，均應認於本案有證據能力。
貳、實體部分：
一、訊據被告孫傳興固不否認受其叔叔孫仁隆委託冒用林劭奕名
    義辦理門號0000000000號電話交予孫仁隆使用、並於交付門
    號翌日（97年1 月22日）即遵從孫仁隆指示偽簽林劭奕名義
    赴朝茂公司領貨，然堅詞否認有何運輸第一級毒品海洛因之
    犯行，辯稱：我叔叔孫仁隆告訴我那批貨是偽造高價球鞋只
    是幫我叔叔載貨，他向我借貨車，貨車是公司的，我不能借
    給他，所以由我開車幫他載，是到桃園貨運站載貨，不知道
    鞋子裡藏有毒品，我之所以在台北縣三峽鎮○○路撥打公共
    電話係因當時手機沒電，且未將夏普廠牌手機機具交予他人
    使用云云。經查：
  (一)上開50箱內休閒鞋、涼鞋係於同年1 月18日經財政部基隆關
    稅局五堵分局在環球貨櫃場開櫃查驗而分別取出（進口報單
    號碼AW/97//0121/0023，貨櫃號碼：WHLU0000000 號）。來
    貨之456 雙高跟鞋，在其中452 隻鞋跟內取出第一級毒品海
    洛因共452 包，驗餘後合計淨重31855.83公克，此係於同年
    月16日自越南胡志明市報運委由不知情航運公司海運來臺，
    以CHIA I HSIEN LIU CHIAO HSIANG SUAN TUNG TUSN 6 LIN
    SUAN TOU NO. 241 TAIWAN （即嘉義縣六腳鄉蒜東村6鄰 蒜
    頭241 號）為收件地址，以HUANG KUO SHU （即黃國樹）為
    收件人（進口報單編號：AW/97/0121/0023 ，貨櫃號碼：WH
    LU0000000 號）。嗣經共犯胡建軍委由不知情之貨車司機載
    運轉送至上址朝茂公司物流中心暫存，由被告駕車前往提領
    載運等情，業經被告於法務部調查局海調處詢問、檢察官偵
    訊、原審、本院上訴審訊問及本院更一審審理時供稱：其受
    叔叔孫仁隆委託駕駛其所任職水果量販店之貨車，前往提領
    簽收等語無訛（見97年度偵字第1785號卷〈下稱偵字第1785
    號卷〉第6 、121 頁、原審卷第21至23頁、本院上訴審卷第
    72頁、本院更一審卷第122 頁），並有被告簽收之朝茂公司
    送貨明細單、進口報單、商業發票、裝箱單、提貨單、海關
    艙單、財政部基隆關稅局扣押貨物收據及搜索筆錄附卷足憑
    （見97年度警聲搜字第228 號卷〈以下稱警聲搜字第228 號
    卷〉第9 至17、37頁）。又該452 隻鞋子鞋跟經拆解後起獲
    之粉末452 包，送請法務部調查局以化學呈色法、氣相層析
    質譜儀分析法檢驗鑑定，認均含第一級毒品海洛因成分，合
    計淨重31855.83公克（空包裝總重1319.77 公克，純度51.4
    4%、純質淨重16386.64公克）等情，亦有扣案毒品照片、法
    務部調查局97年5 月8 日調科壹字第09723022990 號鑑定通
    知書在卷可稽（見偵字第1785號卷第172 頁、原審卷第99至
    112 頁）。此外，復有被告所有供犯本案聯絡所用如附表編
    號5 之手機（含0000000000號SIM 卡）1 支扣案，該門號SI
    M 卡為被告所申辦，亦有臺灣大哥大股份有限公司該門號基
    本資料查詢在卷足憑（見偵字第1785號卷第17頁）。
  (二)被告知悉該50箱貨物內藏有政府所嚴加查緝之毒品海洛因，
    理由臚陳如下：
    被告固辯稱：其對所運輸之50箱貨物並無毒品之認識云云。
    惟：
  1.被告初始於97年1 月22日前往朝茂公司物流中心提領載運貨
    物時，經在上址監控法務部調查局海調處人員查獲，佯與配
    合偵辦，然虛構受「周平」委託提領貨物，並假意帶同法務
    部調查局海調處人員前往找尋貨主「郭老闆」，致無法及時
    查悉主嫌孫仁隆、胡建軍，迄經調查人員查閱上開門號相關
    資料，知悉孫傳興、林劭奕本屬舊識，上開門號實係孫傳興
    所申辦，於97年4 月22日持檢察官核發之拘票拘獲孫傳興，
    並持臺灣基隆地方法院所核發之搜索票實施搜索，扣得其與
    孫仁隆聯絡所使用之夏普牌行動電話1 具（含門號為000000
    0000號SIM 卡1 張），被告始於法務部調查局海調處詢問時
    ，供稱：法務部調查局海調處偵辦我提領貨物內夾藏海洛因
    毒品之案件，其實是我親叔叔孫仁隆及他朋友綽號「牛哥」
    之男子要我去提領的，而綽號「牛哥」之男子就是照片編號
    4 之胡建軍等語（見偵字第1785號卷第4 頁背面、第7 、10
    頁）。迨於檢察官於同日向原審法院聲請羈押時，供稱：我
    在法務部調查局海調處人員詢問及檢察官訊問時所為陳述都
    是出於自由意志，並無受到檢調人員詐欺、利誘、刑求或其
    他不正方法取供等語，進而於原審羈押庭法官訊問：關於其
    於97年2 月15日於法務部調查局海調處所為有關參與本案過
    程是否實在？其供稱：有些不實在，「周平」這個人事實上
    是孫仁隆，是他事先講好要我叫他「周平」，「郭老闆」的
    部分是我當時有經過一間鞋店，我就打電話過去問該店老闆
    為何人，因為97年1 月21日當天見面時，我就感覺他們（孫
    仁隆、胡建軍）的行動很奇怪，翌日（同年月22日）我尚未
    下班時（被告於賺億圓水果量販店平日工作時間為凌晨5 時
    許至中午止，此期間被告在外駕車送水果，其均在外行動）
    ，孫仁隆就打電話跟我聯絡要我下班時去載貨，「郭老闆」
    的部分是因為我怕貨物有問題找不到貨主時，想要掩飾犯行
    ，所以才於途中看到一家店家招牌，就抄下電話，而我於載
    貨前，有跟孫仁隆說看到市招抄下電話的事，若有遭查獲，
    預備謊稱要將貨物交給「郭老闆」，孫仁隆就叫我提領貨物
    後，載往士林看守所（位於新北市○○區○○路）那邊等，
    他會再跟我聯絡說貨品要交給何人，如遭查獲，他會配合我
    說貨品是要送給「郭老闆」等語（見97年度聲羈字第43號卷
    第6 、7 頁）。依上所述，被告於97年4 月22日經法務部調
    查局海調處人員拘提到案詢問時道出：法務部調查局海調處
    偵辦我提領貨物內夾藏海洛因毒品之案件，其實是我親叔叔
    孫仁隆及他朋友綽號「牛哥」之男子要我去提領的，而綽號
    「牛哥」之男子就是照片編號4 之胡建軍等語，復坦認在法
    務部調查局海調處上開陳述內容，出於自由意志，衡情，被
    告初經拘提到案較無防備之心，且承辦法務部調查局海調處
    人員已經多方蒐證，證據較為充分，其供述較具可信性，承
    上說明，實難謂被告對於所提領貨物中在主觀上無毒品海洛
    因之認識。
  2.被告與孫仁隆事先謀議，先於97年1 月21日前往位於臺北縣
    土城市○○路○ 段144 巷2 號「飛魚科技通訊行」土城店，
    並向熟識之不知情店員鄭名宏冒用林劭奕名義，申辦2 支預
    付卡門號，分別為0000000000、0000000000，辦妥後交予孫
    仁隆供聯絡之用，被告並於遭查獲當日（97年1 月22日）上
    午11時14分24秒至11時15分12秒，故意不使用其個人000000
    0000行動電話，卻特地在臺北縣三峽鎮（改制後為新北市三
    峽區○○○路375 號超商前撥打編號0000000000號公共電話
    至其冒名申請交予孫仁隆使用之號碼0000000000行動電話給
    孫仁隆，通聯時間自97年1 月22日上午11時14分24秒至11時
    15分12秒（通話時該門號基地台位置：臺北市○○區○○街
    175 巷），有0000000000行動電話通聯紀錄、被告在上址撥
    打公共電話之照片在卷可憑（見警聲搜字第228 號卷第87、
    98 -105 頁），同期間被告所交付予孫仁隆使用另一門號00
    00000000行動電話曾於同年1 月21日、1 月22日共5 次撥打
    朝茂公司物流中心之電話00-0000000號，該上開5 通通聯中
    ，其中97年1 月22日上午11時16分20秒至11時17分19秒之通
    聯基地台位置為：臺北縣三峽鎮○○路337～441號，與被告
    撥打前開公共電之位置極為相近，而斯時（97年1 月22日上
    午11時14分24秒至11時15分12秒）孫仁隆持用0000000000知
    行動電話之通聯基地台位置在臺北市○○街，自無可能於同
    一期間自該處趕至臺北縣三峽鎮○○路，可見當時被告冒名
    申請之另一門號0000000000晶片卡，已由共犯孫仁隆交予共
    犯胡建軍使用，且該門號0000000000所配用手機序號與被告
    所使用0000000000電話（見偵字第1785號卷第17頁）曾經使
    用之手機序號「000000000000000 」相同可證，亦有該門號
    之通聯記錄（見偵字第1785號卷11至15頁），復據證人即朝
    茂公司老闆簡文華於法務部調查局海調處詢問時證述：97年
    1 月21日晚間9 時許，綽號「小麻」胡建軍與綽號「小孔」
    孔祥謀到朝茂公司來，而我之前與綽號「小麻」之男子根本
    不熟，印象中他沒有來過我公司，也沒有與我聯絡過，而綽
    號「小孔」之男子是我們公司離職的同事，當時孔祥謀很少
    講話，大部分是胡建軍與我談話，胡建軍與我寒喧後向我索
    取名片後離去等語（見偵字第1785號卷第101 至102 頁、第
    105 至106 頁）。依上各情，被告先則受孫仁隆指示冒用林
    劭奕名義申請上開2 門號行動電話晶片卡供孫仁隆使用，嗣
    又將其前揭夏普廠牌行動電話機具交予共犯胡建軍配用門號
    0000000000晶片卡，撥打至朝茂公司，被告對於所提領上揭
    50箱貨物內藏有毒品海洛因有所認知，當無疑義，否則被告
    豈需如此大費周章。被告辯稱：其所以在臺北縣三峽鎮○○
    路撥打公共電話，係因當時手機剛好沒電云云（見原審卷第
    158 頁），顯與事實不符，委無足採。
  3.另被告於警詢時供述：我當時認為孫仁隆、胡建軍可能是作
    不好事情，才會故意說我不懂的話語，不過我有聽見胡建軍
    說『我傢伙都帶了，大不了跟他們幹了』，而於翌日（即97
    年1 月22日）上午11點14分許，孫仁隆於電話中囑咐我於朝
    茂公司提領賴先生的50箱貨物時，要冒簽林劭奕名字，聯絡
    電話隨便亂寫時已知悉孫仁隆叫我載運的一定是違法東西等
    語（見偵字第1785號卷第5 至6 頁）。被告既已聽聞胡建軍
    說『我傢伙都帶了，大不了跟他們幹了』，並供承已知悉孫
    仁隆叫其載運東西一定是違法東西，而毒品原屬違禁物，又
    偽以「林劭奕」之名義簽收，堪信主觀上已不排除載運之物
    品係毒品。
  4.又被告對孫仁隆要其提領之50箱貨物，究為何物乙節，雖於
    97 年1月22日法務部調查局海調處詢問時供稱：「周平」以
    0000000000電話撥打我的行動電話0000000000，表示：有一
    位「賴先生」的貨物50件放在桃園縣蘆竹鄉○○路○ 段332
    號朝茂物流中心，要我在到台北縣土城市○○路士林看守所
    對面交給「郭老闆」，我不能拆箱，不知道是什麼貨物云云
    （見警聲搜字第228 號卷第19、20頁），繼於法務部調查局
    海調處人員於97年2 月15日第2 次詢問時，供稱：「周平」
    跟我說，只要跟朝茂公司說明「賴先生」的50件貨就可以領
    貨云云（見警聲搜字第228 號卷第31頁），其於上揭2 次法
    務部調查局海調處人員詢問時，均未供稱50箱貨物為何種物
    品，迨於97年4 月22日經拘提到案後始供稱：法務部調查局
    海調處所偵辦本件我提領貨物內夾藏海洛因毒品案件，是叔
    叔孫仁隆及「牛哥」胡建軍要求我去提領的等語，已如前述
    ，惟旋於同次詢問改稱：我確實事先已預感貨物內是違法物
    品，但不知是毒品等語（見偵字第1785號卷第7 頁背面、原
    審卷第20頁正、背面），苟被告僅認知是違法物品，而違法
    物品千奇百種，竟獨稱不知是『毒品』，益徵被告對於所提
    領之貨物主觀上有毒品之認識。復衡酌被告遭法務部調查局
    海調處人員查獲，分別於第1 次、第2 次調查筆錄杜撰「周
    平」「郭老闆」等人物以掩飾其犯行，且周平（即孫仁隆）
    所使用0000000000號SIM 卡，即為被告冒名申辦（見偵字第
    1785號卷第122 頁）交付孫仁隆使用，然卻堅不吐實，顯然
    有意誤導檢調人員偵辦追查共犯孫仁隆、胡建軍。嗣於檢察
    官初次偵訊時供稱：「（貨櫃（物）裡面有何重要物品，牛
    哥不惜使用槍彈要與對方火拼？）我不清楚。」云云（見偵
    字第1785號卷第122 頁），旋於同日原審羈押庭法官訊問時
    供稱：我當時認為貨物裡面的貨應該事香菇等農產品的走私
    品云云（見原審97年度聲羈字第43號卷第7 頁），迨經檢察
    官提起公訴，於原審法官訊問時供稱：我叔叔孫仁隆告訴我
    50箱貨物裡面是運動鞋，過年時要拿去賣的云云（見原審卷
    第21頁），迄於本院更一審審理時供稱：我叔叔孫仁隆告訴
    我說那批貨是偽造的球鞋，不知道為什麼會變成高跟鞋云云
    （見本院更一審卷第118 頁背面），其供述前後扞格不入，
    顯係臨訟杜撰避就之詞。
  5.按認定犯罪事實所憑之證據，並不以直接證據為限，即綜合
    各種間接證據，本於推理作用，為認定犯罪事實之基礎，如
    無違背一般經驗法則，尚非法所不許（最高法院44年度台上
    字第702 號判例要旨參照）。又刑事訴訟法就證據之證明力
    ，採自由心證主義，將證據之證明力，委由法官評價，即凡
    經合法調查之有證據能力之證據，由法官本於生活經驗上認
    為確實之經驗法則及理則上當然之論理法則以形成確信之心
    證。是心證之形成，由來於經嚴格證明之證據資料之推理作
    用；有由一個證據而形成者，亦有賴數個證據而獲得者。一
    種證據，不足形成正確之心證時，即應調查其他證據，如何
    從無數之事實證據中，擇其最接近事實之證據，此為證據之
    評價問題。在數個證據中，雖均不能單獨證明全部事實，但
    如各證據間具有互補性或關連性，事實審法院自應就全部之
    證據，經綜合歸納之觀察，依經驗法則衡情度理，本於自由
    心證客觀判斷，方符真實發現主義之精神（最高法院96年度
    台上字第5003號判決要旨參照）。本件綜核被告供述、冒名
    申請前開2 門號行動電話SIM 卡交予孫仁隆使用，及將其夏
    普廠牌手機機具交付胡建軍插入其所冒名申辦門號00000000
    00號SIM 卡使用，被告於前往上址朝茂公司物流中心提領貨
    物遭查獲時，猶杜撰上情矇蔽、誤導檢警追查主嫌，暨其對
    於所提領50箱貨物內究為何物，供述先後相互齟齬，凡此諸
    端，足徵被告知悉所提領50箱貨物內藏有毒品海洛因。又按
    共同正犯之意思聯絡，原不以數人間直接發生者為限，即有
    間接之聯絡者，亦包括在內。如甲分別邀約乙、丙犯罪，雖
    乙、丙間彼此並無直接之聯絡，亦無礙於其為共同正犯之成
    立（最高法院77年度台上字第2135號判例要旨參照）。本案
    由孫仁隆指示被告冒用林劭奕名義申辦上揭2 門號預付卡，
    供渠等聯絡之用，由孫仁隆、胡建軍商議覓妥毒品海洛因暫
    存處所上址朝茂公司物流中心，被告則依孫仁隆指示前往提
    領運送，則被告與孫仁隆、胡建軍間，互有犯意聯絡及行為
    分擔，均為共同正犯。
  6.證人張和平於本院審理雖證稱：在製作第3 份（證人口誤成
    第2 份）調查筆錄時，孫傳興有交代整個過程，釐清我們疑
    點，他說他不知道貨物裡面有海洛因，孫仁隆也沒有告訴他
    ，但他覺得是不好的東西，依我的辦案經驗認為可信度很大
    ，因為孫仁隆叫孫傳興根本不需要告訴他是什麼貨等語，惟
    此係證人張和平主觀臆測判斷之詞，自不足以資為有利於被
    告之認定。另證人孔祥謀證述其不知法務部調查局海調處查
    獲50箱貨物，與胡建軍有無關係，但有於97年1 月21日晚間
    駕車載送胡建軍前往上址朝茂公司，胡建軍與朝茂公司簡文
    華寒喧後取走名片乙節，與被告是否成立本件犯行，並無直
    接關聯性，亦難執為有利或不利被告之認定。
  (三)被告於原審辯稱：扣案毒品海洛因並非在被告面前開箱取出
    ，而是由法務部調查局海調處人員取出後提示予被告指認，
    無法確認本件查扣物，確係被告運輸之貨物云云。然據證人
    即查獲本案法務部調查局海調處張和平於原審證稱：這批東
    西是基隆關稅局的人員查到的，海關人員可以證明鞋跟裡面
    藏了毒品，後來我們就把毒品取出來後，鞋子還是放回原貨
    物箱內，隨著送到上址朝茂公司物流中心，接著被告來領貨
    ，載到臺北縣土城市○○路士林看守所附近，貨箱裡面很多
    鞋跟內的毒品是被挖起來，鞋跟是空的，只是我們再把箱子
    封好，讓被告看不出來，當時被告也沒有爭議等語（見原審
    卷第148 頁）。而扣案毒品海洛因確係自被告所提領50箱休
    閒鞋、涼鞋鞋跟內取出，亦據原審向法務部調查局海調處函
    調啟封毒品錄影光碟，並勘驗在卷並拍照存證，有原審勘驗
    筆錄及照片在卷可證（見原審卷第88至112 頁），迄於本院
    更一審審理時提示原審勘驗筆錄及照片，詢問被告有何意見
    ？被告及其辯護人均稱：沒有意見等語（見本院更一審卷第
    120 頁背面）。且本件扣案毒品海洛因452 包合計淨重達31
    855.83公克，數量鉅大，法務部調查局海調處人員自無張冠
    李戴或栽贓之可能，且無此必要，被告及其原審辯護人所稱
    顯屬無據。
  (四)被告及其原審辯護人、本院上訴審辯護人固均辯稱：被告於
    97年1 月22日在朝茂公司物流中心簽收提領該50箱貨物時，
    該50箱內貨物鞋跟內藏放毒品海洛因，早經法務部調查局海
    調處於同年月18日起出，被告不可能有運輸成功結果，被告
    所為該當於不能犯云云。惟按所謂「不能犯」，係指已著手
    於犯罪之實行，而不能發生犯罪之結果，且無危險者而言。
    亦即犯罪之不完成，係由於行為之性質上無結果實現之可能
    性，不能發生法益侵害或未有受侵害之危險，始足當之。倘
    行為人有犯罪之故意，並已著手實行，其犯罪之不完成係由
    於外部障礙所致，自不能謂係不能犯（最高法院95年度台上
    字第6281號判決要旨參照）。本件係被告受共犯孫仁隆指示
    ，基於運輸第一級毒品海洛因之不確定故意，駕駛貨車前往
    朝茂公司物流中心提領載運上揭已遭法務部調查局海調處監
    控已取出毒品海洛因之50箱貨物，而為警當場查獲，並配合
    法務部調查局海調處要求運載上揭已起出毒品海洛因貨物，
    前往交貨地點查察幕後主嫌孫仁隆、胡建軍，惟被告初始虛
    構「周平」委託其前往提領，收貨人為「郭老闆」，致無所
    獲。是被告虛與委蛇藉詞配合法務部調查局海調處人員查緝
    主嫌，終致無所獲，而該50箱貨物內之毒品海洛因，早經取
    出，被告因而未能得逞，被告既明知受指示載運之物品係第
    一級毒品毒品海洛，而仍前往提領，不能謂無運輸第一級毒
    品海洛因之犯意，其犯罪結果之不完成，係由於法務部調查
    局海調處先行取出毒品海洛因之外部障礙，應負運輸第一級
    毒品未遂之責，咸無疑義，被告及其原審辯護人、本院上訴
    審辯護人所稱尚有誤會。
  (五)綜上，已足認被告知悉上開50箱貨物內夾藏毒品海洛因。被
    告確於孫仁隆、胡建軍等販毒集團成員將扣案毒品海洛因私
    運進口後，受指示前往領取毒品，實際參與在「我國境內運
    送毒品海洛因」之犯行，被告上開所辯，無非事後卸責之詞
    ，不足採信。故本件事證明確，被告犯行洵堪認定，應依法
    論科。
二、法律修正之新舊法比較：
    依刑法第2 條第1 項進行新舊法比較時，應就與罪刑有關之
    加重、減輕暨其他法定加減原因（如身份加減）與加減例等
    一切情形，綜其全部之結果而為比較後，整個之適用，不能
    割裂而分別適用有利益之條文。從刑附屬於主刑，除法律有
    特別規定者外，依主刑所適用之法律（見最高法院95年5 月
    23日刑事庭第8 次會議決議及最高法院24年度上字第4634號
    、24年度上字第5292號、27年度上字第2615號判例）。茲就
    各項法律修正及適用情形列述如下：
  (一)被告行為後，毒品危害防制條例已於98年5 月20日修正公布
    ，其中修正後第4條第1項規定：「製造、運輸、販賣第一級
    毒品者，處死刑或無期徒刑，得併科新臺幣2000萬元以下罰
    金」，同條第6 項規定：「前5 項之未遂犯罰之」；而修正
    前即行為時同法第4 條第1 項規定：「製造、運輸、販賣第
    二級毒品者，處死刑或無期徒刑，得併科新臺幣1000萬元以
    下罰金」，同條第6 項規定：「前5 項之未遂犯罰之」，經
    比較新舊法結果，以修正前之規定有利於被告。
  (二)毒品危害防制條例第17條有關減輕其刑之規定，亦一併修正
    ，修正前毒品危害防制條例第17條規定：「犯第4 條第1 項
    至第4 項、第5 條第1 項至第4 項前段、第6 條第1 項至第
    4 項、第7 條第1 項至第4 項、第8 條第1 項至第4 項、第
    10條或第11條第1 項、第2 項之罪，供出毒品來源，因而破
    獲者，得減輕其刑」，修正為：「犯第4 條至第8 條、第10
    條或第11條之罪，供出毒品來源，因而查獲其他正犯或共犯
    者，減輕或免除其刑。犯第4 條至第8 條之罪於偵查及審判
    中均自白者，減輕其刑」，比較修正前、後之規定，可知依
    修正後第17條第1 項之規定適用範圍擴大，且除於供出毒品
    來源，並因而破獲者，可減輕其刑外，增定修正後第17條第
    2 項之規定，被告如於偵查及審判中均自白者，即可減輕其
    刑，依刑法第2 條第1 項但書規定，自以修正後毒品危害防
    制條例第17條之規定有利於被告。
  (三)經綜合上述各條文修正前、後之比較，依法律變更比較適用
    所應遵守之「罪刑綜合比較原則」及「擇用整體性原則」，
    本件應一體適用修正後毒品危害防制條例之規定為論罪科刑
    之依據（最高法院97年度第1 次刑事庭會議決議參照）。
三、查海洛因係毒品危害防制條例第2 條第2 項第1 款所稱之第
    一級毒品，並為行政院依據懲治走私條例第2 條第3 項授權
    公告之「懲治走私條例公告管制物品項目及其數額」，其中
    甲項管制進出口物品第4 款所列之毒品，不得運輸。被告孫
    傳興提領運載50箱貨物內之毒品海洛因，已據法務部調查局
    海調處先行取出，致該犯罪結果不能完成，核其所為，係犯
    毒品危害防制條例第4 條第6 項、第1 項之運輸第一級毒品
    未遂罪，及懲治走私條例第3 條第2 項、第1 項之運送私運
    進口管制物品未遂罪。被告與孫仁隆、胡建軍間就此犯行，
    互有犯意聯絡及行為之分擔，為共同正犯。被告係以一行為
    分別觸犯上開二罪名，為想像競合犯，應依刑法第55條從一
    重之運輸第一級毒品未遂罪處斷。被告已著手於犯罪行為之
    實行而不遂，為未遂犯，按既遂之刑減輕之。又被告於法務
    部調查局海調處人員97年4 月22日詢問時供出毒品上手為共
    犯孫仁隆及胡建軍，因而破獲共犯2 人，雖共犯2 人潛逃出
    境遭通緝中，有共犯2 人本院前案紀錄表在卷可按。惟按毒
    品危害防制條例第17條第1 項修訂意旨，乃為擴大追查毒品
    來源，有效推展斷絕毒品供給之緝毒工作，以杜絕毒品泛濫
    ，祇須被告願意供出毒品來源之上手，因而查獲其他正犯或
    共犯者，即可邀減輕或免除其刑之寬典，倘被告犯毒品危害
    防制條例第4 條至第8 條之罪，願意供出毒品來源因而查獲
    其他正犯或共犯，符合前述減刑條件者，即應依上開規定予
    以遞減其刑（最高法99年度台上字第630 號判決要旨參照）
    ，本件因被告於法務部調查局海調處人員詢問時之供述因而
    破獲共犯孫仁隆、胡建軍，雖渠2 人潛逃出境經發佈通緝中
    ，然不因而影響減刑，爰依法遞減輕其刑。又按「第2 條所
    列刑事案件之被告或犯罪嫌疑人，於偵查中供述與該案案情
    有重要關係之待證事實或其他共犯之犯罪事證，因而使檢察
    官得以追訴該案之其他共犯者，以經檢察官事先同意者為限
    ，就其因供述所涉之犯罪，減輕或免除其刑」，證人保護法
    第14條第1 項定有明文。查，被告於法務部調查局海調處人
    員詢問，曾供述指示其提領毒品海洛因之人為孫仁隆、胡建
    軍，因而查悉共犯2 人，詳如前述。而證人即參與偵辦本案
    法務部調查局海調處人員張和平於本院審更一審理時證稱：
    「（你們如何查獲孫仁隆和胡建軍？）孫仁隆部分是根據孫
    傳興的供述才查獲的；胡建軍部分則是50箱貨物載到朝茂公
    司以後，朝茂的老闆說當天晚上胡建軍有去倉庫找他寒喧，
    我們判斷：怎麼這麼剛好，胡建軍從來不跟他來往，怎麼貨
    進去沒多久他就出現在倉庫，還跟老闆寒暄，一定有問題。
    後來我們把胡建軍的照片拿給孫傳興看，孫傳興說當天他載
    孫仁隆和胡建軍到朝茂公司附近，在車上時胡建軍有說：大
    不了就跟他們拼了。」等語（見本院更一審卷第85頁），依
    其證言，本件係因被告之供述而查獲共犯孫仁隆，而共犯胡
    建軍部分則因被告配合指認，而更加確認。本案既係因被告
    於法務部調查局海調處人員詢問時，供述共犯孫仁隆、胡建
    軍謀劃本案事證，使檢察官得以追訴共犯孫仁隆、胡建軍；
    且檢察官亦於97年6 月11日訊問筆錄表示如本件符合證人保
    護法第14條之規定，同意以依證人保護法第14條規定適用等
    情（見偵字第1785號卷第203 頁）。依諸首揭說明，被告所
    為核與前揭法條之規定相符，並符合證人保護法鼓勵證人勇
    於出面作證，以利犯罪之偵查、審判之立法意旨，應依證人
    保護法第14條第1 項規定減輕其刑，並依刑法第71條第2 項
    遞減之。另被告於原審及本院上訴審、更一審審理時均否認
    知悉所提領運送貨物中夾藏毒品海洛因，難謂係於審判中自
    白，自無法邀獲同條例第17條第2 項減輕其刑之寬典，附此
    敘明。
四、原審未詳予勾稽，遽為被告無罪之諭知，容有未洽。檢察官
    就此部分上訴，指摘原判決不當，求予撤銷改判，其上訴為
    有理由，自應由本院將原判決撤銷改判。爰審酌被告就本件
    運輸毒品參與之程度，查獲之毒品海洛因淨重高達31855.83
    公克，如流入市面，將加速毒品之氾濫，對國人健康危害甚
    鉅，惟幸未及運輸完成，致尚未釀成社會鉅大損害，及被告
    之品行、犯罪動機、目的、手段、智識程度、犯罪後態度等
    一切情狀，量處如主文所示之刑。
五、扣案如附表編號1所示第一級毒品海洛因（合計淨重31855.8
    3公克，空包裝總重1319.77公克，純度百分之51.44%，純質
    淨重16386.64公克；應扣除10公克，詳附表編號1 所述，取
    樣鑑定用罄毒品因已不存在不並語宣告沒收銷燬），應依毒
    品危害防制條例第18條第1 項前段規定，沒收銷燬之。扣案
    附表編號2 至4 之包裹毒品外包裝袋452 個、藏毒用休閒鞋
    、涼鞋共456 雙、外包裝紙箱50個，係用於包裹偽裝毒品，
    有防止毒品裸露、逸出、防潮之功用，並便於攜帶、運輸，
    係供運輸毒品所用之物，未扣案附表編號6 之進口報單，均
    為共犯孫仁隆、胡建軍所有，供本案共同犯罪所用之物；扣
    案附表編號5 之夏普牌行動電話1 支（含號碼0000000000號
    SIM 卡1 張），為被告所有供本案犯罪所用之物，業如前述
    ，均應依毒品危害防制條例第19條規定，宣告沒收之。另被
    告冒用林劭奕申請供本案犯罪所用之門號0000000000、0000
    000000號SIM 卡未扣案，並無證據證明尚屬存在，未免日後
    執行困難，爰不併予宣告沒收。
據上論斷，應依刑事訴訟法第369 條第1 項前段、第364 條、第
299 條第1 項前段、毒品危害防制條例第4 條第6 項、第1 項、
第17條第1 項、第18條第1 項前段、第19條第1 項、懲治走私條
例第3 條第2 項、第1 項、第11條、證人保護法第14第1 項、刑
法第11條前段、第2 條第1 項、第28條、第25條第2 項、第55條
前段、第70條、第71條第2 項，判決如主文。
本案經檢察官李叔芬到庭執行職務。
中    華    民    國    100    年    7    月    19    日
                  刑事第四庭   審判長法  官  陳筱珮
                                     法  官  孫惠琳
                                     法  官  邱滋杉
以上正本證明與原本無異。
如不服本判決，應於收受送達後10日內向本院提出上訴書狀，其
未敘述上訴之理由者，並得於提起上訴後10日內向本院補提理由
書狀（均須按他造當事人之人數附繕本）。
                                     書記官  劉貞達
中    華    民    國    100    年    7    月    22    日
附錄本案論罪科刑法條全文－－
毒品危害防制條例第4 條：
製造、運輸、販賣第一級毒品者，處死刑或無期徒刑；處無期徒
刑者，得併科新臺幣2 千萬元以下罰金。
製造、運輸、販賣第二級毒品者，處無期徒刑或7 年以上有期徒
刑，得併科新臺幣1 千萬元以下罰金。
製造、運輸、販賣第三級毒品者，處5 年以上有期徒刑，得併科
新臺幣7 百萬元以下罰金。
製造、運輸、販賣第四級毒品者，處3 年以上10年以下有期徒刑
，得併科新臺幣3 百萬元以下罰金。
製造、運輸、販賣專供製造或施用毒品之器具者，處1 年以上7
年以下有期徒刑，得併科新臺幣1 百萬元以下罰金。
前5 項之未遂犯罰之。
懲治走私條例第3 條：
運送、銷售或藏匿前條第1 項之走私物品者，處5 年以下有期徒
刑、拘役或科或併科新臺幣150 萬元以下罰金。
前項之未遂犯罰之。
附表：
 ┌──┬──────────┬────┬─────────┐
 │編號│ 扣押物品名稱       │數量    │備註              │
 ├──┼──────────┼────┼─────────┤
 │１  │ 第一級毒品海洛因   │淨重3184│原淨重31855.83公克│
 │    │                    │5.83公克│，依毒品危害防制條│
 │    │                    │        │例第18條第2 項訂定│
 │    │                    │        │「醫藥研究或訓練用│
 │    │                    │        │毒品及器具管理辦法│
 │    │                    │        │」提供予美國司法部│
 │    │                    │        │緝毒署進行毒品來源│
 │    │                    │        │鑑析比對，有法務部│
 │    │                    │        │調查局97年5 月28日│
 │    │                    │        │調緝壹字第09700209│
 │    │                    │        │330 號、97年6 年18│
 │    │                    │        │日法檢決字第097002│
 │    │                    │        │2028號函及臺灣基隆│
 │    │                    │        │地方法院檢察署97年│
 │    │                    │        │6 月3 日基檢堂敬97│
 │    │                    │        │偵字第1785號函在卷│
 │    │                    │        │足憑（見偵字第1785│
 │    │                    │        │號卷第182 、187 、│
 │    │                    │        │209 頁），此部分重│
 │    │                    │        │量於諭知沒收銷燬時│
 │    │                    │        │應予扣查。        │
 ├──┼──────────┼────┼─────────┤
 │２  │包裹毒品海洛因外包裝│452 個  │用於包裹偽裝毒品，│
 │    │袋                  │        │有防止毒品裸露、逸│
 │    │                    │        │出、防潮之功用，並│
 │    │                    │        │便於攜帶、運輸，係│
 │    │                    │        │供運輸毒品所用之物│
 │    │                    │        │。                │
 ├──┼──────────┼────┼─────────┤
 │３  │藏毒用休閒鞋、涼鞋  │456 雙  │用於包裹偽裝毒品，│
 │    │                    │        │有防止毒品裸露、逸│
 │    │                    │        │出、防潮之功用，並│
 │    │                    │        │便於攜帶、運輸，係│
 │    │                    │        │供運輸毒品所用之物│
 │    │                    │        │。                │
 ├──┼──────────┼────┼─────────┤
 │４  │外包裝紙箱          │50個    │用於包裹偽裝毒品，│
 │    │                    │        │有防止毒品裸露、逸│
 │    │                    │        │出、防潮之功用，並│
 │    │                    │        │便於攜帶、運輸，係│
 │    │                    │        │供運輸毒品所用之物│
 │    │                    │        │。                │
 ├──┼──────────┼────┼─────────┤
 │５  │扣案夏普牌手機（手機│1 支    │被告所有供犯本案運│
 │    │序號：00000000000000│        │輸毒品聯絡之用。  │
 │    │7 號；含號碼00000000│        │                  │
 │    │11號SIM 卡）        │        │                  │
 ├──┼──────────┼────┼─────────┤
 │６  │進口報單（號碼AW/97/│1 聯    │1.為共犯孫仁隆、胡│
 │    │/0121/0023）        │        │建軍所有，供本案共│
 │    │                    │        │同犯罪所用之物。  │
 │    │                    │        │2.無證據證明業已滅│
 │    │                    │        │  失。            │
 └──┴──────────┴────┴─────────┘